臺灣高雄地方法院刑事判決
109年度交易字第42號
公  訴  人  臺灣高雄地方檢察署檢察官  
被      告  孫寅綸



選任辯護人  陳忠勝律師
上列被告因過失傷害案件，經檢察官提起公訴（108年度偵續字
第184號），本院判決如下：
    主  文
孫寅綸犯無駕駛執照駕車因過失傷害致人重傷罪，處有期徒刑拾
月。
    事  實
一、孫寅綸未考領有普通重型機車駕駛執照，於民國107年5月29
    日17時15分許，騎乘車牌號碼000-0000號普通重型機車（下
    稱甲車）搭載黃德維，沿高雄市鼓山區美術東二路由北往南
    方向行駛，行經美術東二路與美術東五路交岔路口時，本應
    注意車前狀況並隨時採取必要之安全措施，亦應注意行駛至
    交岔路口，行進應遵守燈光號誌之指示，且圓形黃燈表示紅
    色燈號即將顯示，屆時將失去通行路權，遇黃燈轉換紅燈應
    視路況減速慢行或煞停，而依當時天候晴、日間自然光線、
    柏油路面乾燥無缺陷、無障礙物、視距良好，並無不能注意
    之情事，竟疏未注意及此，見上開路口南向車道之交通號誌
    已為黃燈，猶貿然搶越黃燈強行進入並欲通過上開路口，復
    未注意車前狀況，適有簡惠玉騎乘車牌號碼000-0000號普通
    重型機車（下稱乙車），先前已沿美術東二路由北往南通過
    上開路口，並將乙車駛至上開路口西側之左轉待轉區前方，
    兩車因而發生碰撞，且簡惠玉人車倒地，並受有頭部外傷併
    顱內出血、嚴重腦水腫、肺炎、創傷性硬腦膜下出血、創傷
    性蜘蛛網膜下出血、多處損傷、雙側大腦軟化合併水腦、殘
    存記憶障礙等傷害。嗣經警據報到場處理，孫寅綸於有偵查
    犯罪職權之公務員尚未發覺其犯罪前，主動向到場處理之員
    警表明其為肇事者，自首並接受裁判。而簡惠玉經持續前往
    高雄醫學大學附設中和紀念醫院（下稱高醫附設醫院）回診
    、復健，迄今仍遺留有記憶缺損（遠期與回遡）、專注力不
    佳、認知功能創傷受損及執行功能缺損、肢體乏力、平衡障
    礙等症狀，致簡惠玉日常生活需全日專人協助、行動不穩、
    反應應對緩慢、無法從事一般之工作而有重大難治之重傷害
    結果。
二、案經簡惠玉之配偶李佳青訴由高雄市政府警察局鼓山分局報
    告臺灣高雄地方檢察署檢察官偵查起訴。
    理  由
一、證據能力部分：
    按被告以外之人於審判外之言詞或書面陳述，除法律有規定
    者外，不得作為證據，刑事訴訟法第159條第1項定有明文。
    又被告以外之人於審判外之陳述，雖不符刑事訴訟法第159
    條之1至第159條之4之規定，而經當事人於審判程序同意作
    為證據，法院審酌該言詞陳述或書面陳述作成時之情況，認
    為適當者，亦得為證據；當事人、代理人或辯護人於法院調
    查證據時，知有同法第159條第1項不得為證據之情形，而未
    於言詞辯論終結前聲明異議者，視為有前項之同意，刑事訴
    訟法第159條之5亦有明定。查檢察官、被告孫寅綸及辯護人
    於本院行準備程序時，對本判決以下引用之證據資料，均同
    意有證據能力（見本院卷第124頁），且迄於言詞辯論終結
    前均未聲明異議。經本院審酌各該證據作成時之情況並無違
    法或顯然不可信之瑕疵，爰認以之作為證據應屬適當，揆諸
    上開說明，應具證據能力。另本院後述所引用之非供述證據
    部分，與本案均有關聯性，且查無違反法定程序取得之情，
    依刑事訴訟法第158條之4規定反面解釋，亦具證據能力。至
    告訴人李佳青於警詢、偵訊中之證詞並未經本院採為認定犯
    罪事實之基礎，爰不贅述證據能力之有無。
二、認定事實所憑之證據及理由：
　㈠訊據被告固坦承其未考領有適當駕駛執照，且於上開時、地
    騎乘甲車時因未注意車前狀況之過失與被害人所騎乙車發生
    碰撞，並致被害人受有上開傷害等情，惟矢口否認有何無照
    駕車過失致重傷之犯行，辯稱：我當時是綠燈直行，是被害
    人闖紅燈才會發生碰撞云云。辯護人則以：被害人於製作談
    話紀錄表時自稱其當時行向是紅燈，與證人黃德維於警詢、
    偵查及審理中均證稱被告行向之號誌是從綠燈轉變為黃燈相
    符，且由事故現場照片來看，兩車倒地處與事故路口之待轉
    區仍有相當之距離，而現場刮地痕之起訖位置亦不在待轉區
    內，可見事發當時確實是因被害人闖越紅燈才會造成本件車
    禍；又被告雖坦承有未注意車前狀況之過失，但被告當時既
    然是綠燈直行，其當係信賴一般用路人皆會遵守交通規則，
    故被告是否確有此部分過失尚有疑義。至被害人所受殘存記
    憶障礙之傷害與本件交通事故欠缺因果關係，而高醫附設醫
    院僅函覆被害人需要持續治療，改善之程度無法預測，況被
    害人現在雖為身心障礙狀態，但後續仍需持續鑑定，不能排
    除被害人還有恢復可能性，故是否能據此逕認已達重傷害之
    程度，亦有未明。另被告已符合刑法自首之要件，且其事發
    時年紀尚輕，也盡力與被害人和解，僅因賠償金額差距過大
    無法調解成立，請考量此等情節依法減刑等語，為被告辯護
    。
　㈡經查，上開被告坦承之事實，業據被告於警詢、偵查及審理
    時供承在卷（見警卷第2至3頁、偵一卷第20、31頁、偵二卷
    第35至37、59至60頁、本院卷第405至407頁），核與證人黃
    德維於警詢、偵查及審判中之證詞大致相符（見警卷第6至7
    頁、偵一卷第23至25頁、本院卷第379至386頁），並有高雄
    市政府警察局鼓山分局（下稱鼓山分局）道路交通事故現場
    圖、道路交通事故調查報告表㈠、㈡-1、被告及被害人之道路
    交通事故談話紀錄表各1份（見警卷第9至14頁）、道路交通
    事故現場照片28張（見警卷第30至34頁）、甲乙兩車之車輛
    詳細資料報表各1份（見警卷第35至36頁）、被告之公路監
    理電子閘門查詢機車駕駛人資料1份（見審交易卷第15頁）
    、上開路口Google街景照數張（見偵二卷第29頁、本院卷第
    419至425頁）、高雄市政府交通局108年12月26日高市交智
    運字第10847870400號函暨所附上開路口號誌時相資料1份（
    見偵二卷第49至51頁）、被害人之高醫附設醫院107年8月10
    日、107年12月28日、109年2月20日、109年3月19日診斷證
    明書各1份（見警卷第21、25頁、偵二卷第79、89-1頁）、1
    07年8月10日病症暨失能診斷證明書1份（見警卷第22至24頁
    ）、被害人就醫照片4張（見警卷第26至29頁）、高醫附設
    醫院109年4月8日高醫附法字第1090101742號函1紙（見偵二
    卷第87頁）、109年10月6日高醫附法字第1090106853號函暨
    所附被害人病歷影本1份（見本院卷第29頁、病歷資料卷一
    、二、三）、被害人之身心障礙證明2份（見本院卷第59、7
    1頁）、高雄市鼓山區公所110年9月9日高市○區○○○00000000
    000號函暨所附被害人107年12月25日、108年12月4日、109
    年11月24日之身心障礙鑑定資料各1份（見本院卷第191、19
    5至263頁）、高醫附設醫院110年4月7日高醫附法字第11001
    01645號、111年1月6日高醫附法字第1100109341號、111年2
    月18日高醫附法字第1110100771號函各1紙（見本院卷第165
    、287、337頁）在卷可稽，是此部分事實首堪認定。
　㈢被告及辯護人固以前詞置辯，惟關於本件事故發生時美術東
    二路之交通號誌顯示狀態及兩車碰撞情形，被告於事故現場
    經警詢問時先供稱：我沿美術東二路外快車道北向南直行，
    我是黃燈直行過路口，至路口時和對方車發生碰撞等語（見
    警卷第9頁），後於警詢、偵查及審理中則均改稱：當天我
    的行向是綠燈等語（見警卷第2頁、偵一卷第20、31頁、偵
    二卷第59頁、本院卷第405頁）。然查，被害人於員警訪談
    時供陳：我沿美術東二路快車道北向南直行「至」上開路口
    要待轉，當時前方紅燈，我要到待轉區待轉，我印象中對方
    是從我車左側撞上等語（見警卷第10頁），細譯被害人前開
    所述之內容，應可知悉被害人之真意係指其原本沿美術東二
    路由北往南方向行駛，「到達」上開路口之際發現前方為紅
    燈（即美術東二路為紅燈），才欲在該路口待轉，其所騎乙
    車左側則遭到撞擊無訛；且由前開交通局函文暨所附上開路
    口號誌時相資料明載上開路口之號誌週期為90秒，第1時相
    為美術東二路圓形綠燈對開通行50秒（含黃燈4秒，全紅2秒
    ），第2時相為美術東五路圓形綠燈對開通行40秒（含黃燈4
    秒，全紅2秒）等節（見偵二卷第49至51頁），亦可知悉美
    術東二路之交通號誌轉變為紅燈前有4秒之黃燈時間。從而
    ，將被害人於談話紀錄表上所述事故情節，與前揭交通局函
    文內容所載各號誌時相運作情形交互對照後，應可推認被害
    人通過上開路口時，美術東二路之交通號誌即處於黃燈狀態
    ，且佐以乙車於抵達上開路口不久後即遭被告所騎甲車追撞
    一情，亦可合理推知被告駕駛甲車隨被害人之後穿越上開路
    口時，美術東二路之交通號誌確已呈黃燈狀態無疑。由此可
    見，被告上開反覆之供述中，就其通過上開路口之號誌燈號
    部分，應以其於員警製作談話紀錄表時所為之供述較為可信
    ，至辯護人雖以被告未於前揭道路交通事故談話紀錄表上簽
    名為由，認被告當時所述難認與實情相符，但被告於準備程
    序中已自承該談話紀錄表係經其確認內容無誤後方以手指蓋
    印等語（見本院卷第125頁），是辯護人此部分辯解自屬無
    據。另證人黃德維雖於警詢、偵訊及審理中均證稱：被告騎
    乘甲車行經上開路口時，美術東二路之交通號誌為綠燈等語
    （見警卷第6頁、偵一卷第24頁、本院卷第380頁），但其於
    審理中復結證：車禍發生前我是看左邊，是碰撞後在地板被
    機車拖行時往右看才看到黃燈等語（見本院卷第381、386頁
    ），則證人黃德維於本件事故發生前究有無朝甲車前方觀看
    美術東二路之號誌狀態已非無疑，況證人黃德維當時倘因本
    件交通事故遭機車拖行，衡情其應係痛苦難耐而難以注意周
    遭情況方符事理，殊難想像證人黃德維能在車禍撞擊受傷之
    瞬間忍受疼痛並確實查看事故路口各行向之號誌狀態，故證
    人黃德維之證詞既有前開不合常理之處，其證述被告途經上
    開路口時仍為綠燈直行狀態一節是否確與實情相合，即有可
    疑，本院自難採信。是以，被告本件事發時係搶越黃燈通過
    上開路口乙情，堪以認定。
  ㈣又觀諸卷附道路交通事故現場圖，可見乙車之刮地痕為6.6公
    尺，且刮地痕起點與美術東二路快慢車道分隔線之位置相近
    並略呈左上右下之傾斜角度（見警卷第12頁），再參以本件
    事故路口之現場照片及Google街景照，可知事故路口西側之
    待轉區係位於美術東二路南向慢車道上，而未緊鄰該路段之
    快慢車道分隔線（見警卷第30至31頁、本院卷第425頁），
    據此應可推認兩車實際碰撞位置應在前開待轉區之前方而非
    待轉區內，起訴意旨認甲乙兩車之碰撞地點位於上開路口西
    側之待轉區內，容有誤會。至被告及辯護人雖據甲乙兩車倒
    地位置一再辯稱被害人有闖越紅燈之舉，然事故現場並無監
    視錄影畫面存在，有鼓山分局員警職務報告可參（見警卷第
    1頁），是卷內並無證據佐證此部分辯詞係屬真實，本院自
    難據此而為有利於被告之認定，況被害人有無過失及其過失
    情節輕重，僅係作為被告量刑與酌定本件事故各方民事損害
    賠償責任之依據而已，本不因被害人亦有過失即可當然解免
    被告之過失責任。另辯護人固又主張被告就本件交通事故有
    信賴原則之適用，惟按汽車駕駛人對於防止危險發生之相關
    交通法令之規定，業已遵守，並盡相當之注意義務，以防止
    危險發生，始可信賴他人亦能遵守交通規則並盡同等注意義
    務。若因此而發生交通事故，始可以信賴原則為由免除過失
    責任（最高法院84年台上字第5360號刑事判決意旨參照），
    而被告有前揭未注意車前狀況及搶越黃燈之過失，既經本院
    認定如前，足認被告就本件交通事故確有違反道路交通規範
    之情狀，揆諸前揭判決意旨，自不得再主張信賴原則之保護
    ，故被告及辯護人上開所辯均屬無據，洵非可採。　　
　㈤按汽車行駛時，駕駛人應注意車前狀況並隨時採取必要之安
    全措施；汽車行駛至交岔路口，其行進應遵守燈光號誌，道
    路交通安全規則第94條第3項、第102條第1項分別定有明文
    。又圓形黃燈用以警告車輛駕駛人及行人，表示紅色燈號即
    將顯示，屆時將失去通行路權，道路交通標誌標線號誌設置
    規則第206條第4款亦有明定。被告於事發時既考領有普通小
    型車駕駛執照（仍不得駕駛普通重型機車），有道路交通事
    故調查報告表（二）-1可佐（見警卷第14頁），自應知悉並
    遵守上開規範，且依卷附道路交通事故調查報告表㈠、㈡-1、
    事故現場照片所示（見警卷第13至14、30至31頁），被告於
    事故發生時客觀上應無不能注意之情事，然被告卻在美術東
    二路南向車道之交通號誌已為黃燈狀態之情況下，疏未注意
    車前狀況並貿然搶越上開路口而與乙車發生碰撞，並造成被
    害人倒地且受有上開傷害，足見被告確有違反前揭注意義務
    甚明。另公訴意旨雖執被告於道路交通事故談話紀錄表所述
    ，認被告尚有超速行駛之過失，但被告於審理中已否認其有
    超速情節，且員警到場時僅測繪甲乙兩車之刮地痕而未測得
    甲車之剎車痕，有前揭道路交通事故現場圖為憑（見警卷第
    12頁），本院自難據此送請專業機關鑑定被告有無超速行駛
    之情形，此外卷內復無其他事證足資佐證被告確有超速駕車
    之情，自不得單以被告曾於員警訪談時自白超速乙節，遽認
    其有檢察官所指此部分之過失。
  ㈥再者，辯護人雖另主張被害人所受殘存記憶障礙之傷勢與本
    件車禍欠缺因果關係，且被害人所受傷害結果尚未達到刑法
    所稱之重傷害程度。惟查，本院審酌高醫附設醫院109年3月
    19日診斷證明書醫師囑言欄記載「該員（按：即被害人）自
    108年5月31日、108年6月28日、108年7月26日、108年10月3
    日、108年12月26日、109年3月19日至本院持續就醫。…根據
    109年03月12日神經心理學報告，仍殘存記憶障礙，…，日常
    生活需全日專人協助、行動不穩、反應應對緩慢、無法從事
    一般之工作」等節（見偵二卷第89-1頁），且經本院函詢被
    害人之診療及復建狀況後，同院於110年4月7日先以高醫附
    法字第1100101645號函覆：經神經心理學檢查顯示其認知、
    記憶與控制行為之能力仍有缺損，應屬難以治癒之傷害等語
    （見本院卷第165頁）；復於111年1月6日又以高醫附法字第
    1100109341號函覆本院：病人於110年5月11日經神經心理學
    檢查及108年11月28日至復健部門診追蹤，仍然有記憶缺損
    （遠期與回遡）、專注力不佳、認知功能創傷受損及執行功
    能缺損，其減損程度根據神經心理學（CASI=84/85）。且病
    人肢體乏力、平衡障礙，仍有跌倒之風險因此需有人扶助。
    目前上開症狀，與大腦曾經受到損害及開刀有關。雖腦傷併
    肢能及認知功能障礙可透過復健改善，但改善程度因人而異
    ，且病人之狀況雖有進步，但仍有症狀固定未改變，應有不
    可恢復之可能性，需持續治療追蹤，可改善之程度無法預測
    等語（見本院卷第287頁）。並佐以被害人於本件事故後不
    久即經高醫附設醫院進行右側顱骨切除及顱内壓監視器手術
    ，於107年5月30日入加護病房，於107年6月5日行左側顱骨
    切除及血塊清除手術等情，有該院107年8月10日診斷證明書
    可參（見警卷第21頁），堪認被害人所受殘存記憶障礙之傷
    害，確係肇因於本件車禍；另依照上開診斷證明書與歷次函
    覆意見，亦可證被害人經過長期診治、復健，迄今仍有記憶
    缺損（遠期與回遡）、專注力不佳、認知功能創傷受損及執
    行功能缺損、肢體乏力、平衡障礙等狀況，足徵被害人因本
    件車禍所生之殘存記憶障礙等傷害，自本件車禍後歷時數年
    之治療仍未痊癒，使被害人日常生活需全日專人協助、行動
    不穩、反應應對緩慢、無法從事一般之工作，而於被害人身
    體健康有重大影響，顯已達於重大難治之程度，故被害人因
    本案被告之行為，受有刑法第10條第4項第6款所稱就身體及
    健康有重大難治之重傷害結果，堪予認定。被告及辯護人空
    言主張殘存記憶障礙之傷害非本件車禍所致，及被害人所受
    傷勢未達重傷害之程度顯屬無據，均非可採。
　㈦綜上所述，本案事證明確，被告上開犯行洵堪認定，應依法
    論科。
三、論罪科刑：
　㈠應適用之法律
　　按行為後法律有變更者，適用行為時之法律。但行為後之法
    律有利於行為人者，適用最有利於行為人之法律，刑法第2
    條第1項定有明文。查被告為本案行為後，刑法第284條業於
    108年5月29日修正公布，並自同年月31日起生效，修正前刑
    法第284條第1項後段原規定：「致重傷者，處1年以下有期
    徒刑、拘役或5百元以下罰金」；修正後刑法第284條後段則
    規定為：「致重傷者，處3年以下有期徒刑、拘役或30萬元
    以下罰金。」，經比較新舊法結果，修正後刑法第284條關
    於過失傷害之規定將有期徒刑及罰金刑之刑度均提高，並未
    較有利於被告，是依刑法第2條第1項前段規定，就被告本案
    之犯行，自應適用其行為時即修正前刑法第284條第1項後段
    之規定。是核被告所為，係犯道路交通管理處罰條例第86條
    第1項、修正前刑法第284條第1項後段之無照駕車過失致重
    傷罪。原起訴書雖認被告所為僅係犯修正前過失致重傷罪，
    然審理中公訴人已當庭更正為道路交通管理處罰條例第86條
    第1項、修正前刑法第284條第1項後段之無照駕車過失致重
    傷罪（見本院卷第350頁），已無再由本院變更起訴法條之
    必要。
　㈡刑之減輕事由
　　被告於有偵查犯罪職權之公務員發覺前，向據報前往處理之
    員警表示其為肇事人而自首接受裁判，有高雄市政府警察局
    道路交通事故肇事人自首情形紀錄表可考(見警卷第16頁)，
    是被告所為合於自首之要件，本院審酌被告此舉確實減少交
    通事故發生之初，查緝真正行為人所需耗費之資源，爰依刑
    法第62條前段規定，予以減輕其刑。
　㈢量刑審酌
　　爰以行為人之責任為基礎，審酌被告駕駛車輛上路，不論是
    否持有適當之駕駛執照，均應謹慎遵守交通規則，以維自身
    及其他參與道路交通者之安全，卻於駕車途經上開路口時，
    貿然搶越黃燈前行且疏未注意車前狀況並隨時採取必要之安
    全措施，因而肇致本案交通事故，所為實有不該。再斟酌被
    告於偵查期間始終否認犯行，遲至本院審理終結前始坦承部
    分過失之犯後態度，難認其有真誠反省悔過之意。復兼衡被
    害人所受重傷害結果，被告之過失程度，及被告和被害人雙
    方因對賠償金額、範圍未能達成共識，故被告迄今未能與被
    害人調解成立，而未適度填補被害人所受之損害。並衡酌被
    告前未曾有刑事犯罪前科，有臺灣高等法院被告前案紀錄表
    可稽，素行良好，及考量其自陳高中肄業之智識程度、現為
    志願役士兵、月薪新臺幣3萬多元、未婚無子女、無須扶養
    他人之家庭生活經濟狀況等一切情狀（見本院卷第408頁）
    ，量處如主文所示之刑，以資懲儆。
四、不另為無罪諭知部分：
　　公訴意旨雖認被害人因本件交通事故，另受有伴有期間長短
    未明之意識喪失之初期照護、人格違常（激動、冷漠、有攻
    擊性）、睡眠障礙等重傷害結果，然觀諸高醫附設醫院109
    年3月19日診斷證明書病名欄，其上記載「⒈創傷性硬腦膜下
    出血，『伴有』期間長短未明之意識喪失之初期照護⒉創傷性
    蜘蛛網膜下出血，『未伴有』意識喪失之初期照護⒊創傷性硬
    腦膜下出血，『未伴有』意識喪失之初期照護」一節（見偵二
    卷第89-1頁），足見高醫附設醫院就有無伴有期間長短未明
    之意識喪失之初期照護所出具之診斷結果有前後矛盾之情形
    ，尚難憑以對被告作不利之認定。另參諸同院107年8月10日
    診斷證明書，其上並未記載人格違常（激動、冷漠、有攻擊
    性）、睡眠障礙等傷勢（見警卷第21頁），且卷附107年12
    月25日、108年12月4日、109年11月24日之被害人身心障礙
    鑑定資料，均未見鑑定醫師有勾選「整體社會心理功能」及
    「情緒功能」等欄位（見本院卷第203至204、233至234、25
    3至254頁），況人格違常及睡眠障礙形成之原因多端，亦非
    日常生活中罕見之症狀，而經本院就前揭症狀與本件車禍事
    故間之因果關係函詢高醫附設醫院後，該院又未具體回覆兩
    者間有無醫學常規之相當性存在，是客觀上尚不能排除係因
    其他因素介入方導致被害人產生此種症狀之可能。是以，依
    卷內現有證據，本院尚難認被害人所受伴有期間長短未明之
    意識喪失之初期照護、人格違常（激動、冷漠、有攻擊性）
    、睡眠障礙等症狀與本件事故確有因果關係存在。惟此部分
    傷勢如與被告之過失行為具有因果關係而成立犯罪，依公訴
    意旨所示，將與上開經本院論罪科刑之部分具有單純一罪關
    係，爰就此部分不另為無罪之諭知，併此指明。
據上論斷，應依刑事訴訟法第299條第1項前段，道路交通管理處
罰條例第86條第1項，修正前刑法第284條第1項後段，刑法第2條
第1項前段、第62條前段，刑法施行法第1條之1第1項、第2項前
段，判決如主文。
本案經檢察官伍振文提起公訴，檢察官陳俊秀到庭執行職務。
中　　華　　民　　國　　111 　年　　6 　　月　　2 　　日
                  刑事第八庭  審判長法  官  林英奇
　　　　　　　　　
                                    法  官  陳鑕靂
　　　　　　　　　　　　　　　　　　
                                    法  官  黃傳堯
以上正本證明與原本無異。
如不服本判決應於收受判決後20日內向本院提出上訴書狀，並應
敘述具體理由。其未敘述上訴理由者，應於上訴期間屆滿後20日
內向本院補提理由書（均須按他造當事人之人數附繕本）「切勿
逕送上級法院」。
中　　華　　民　　國　　111 　年　　6 　　月　　2 　　日
                                    書記官  黃振羽
附錄本判決論罪科刑法條：　　　　　　　　　　　　　　　　
修正前中華民國刑法第284條第1項
因過失傷害人者，處6月以下有期徒刑、拘役或5百元以下罰金，
致重傷者，處1年以下有期徒刑、拘役或5百元以下罰金。
道路交通管理處罰條例第86條第1項
汽車駕駛人，無駕駛執照駕車、酒醉駕車、吸食毒品或迷幻藥駕
車、行駛人行道或行經行人穿越道不依規定讓行人優先通行，因
而致人受傷或死亡，依法應負刑事責任者，加重其刑至2分之1。